【裁判字號】    90,訴,4114
【裁判日期】    920520
【裁判案由】    廣播電視法
【裁判全文】
臺北高等行政法院裁定                              九十年度訴字第四一一四號
    原      告  時代廣播事業股份有限公司籌備處
    代  表  人  丁守中
                謝穎青
    訴訟代理人  魏家弘律師
                許佳雯律師
                許秀雯律師
    被      告  行政院新聞局
    代  表  人  葉國興（局長）
    訴訟代理人  乙○○
                丙○○
                甲○○
右當事人間因廣播電視法事件，原告不服行政院中華民國九十年三月二十八日台九十
訴字第○一八五五四號訴願決定，提起行政訴訟，本院裁定如左：
    主  文
原告之訴駁回。
訴訟費用由原告負擔。
    理  由
一、本件訴訟程序進行中，被告之代表人已由蘇正平變更為葉國興，此有總統任命令
    在卷可憑，茲由葉國興具狀聲明承受訴訟，核無不合，應予准許。
二、按行政訴訟之提起以有權利保護之必要為前提要件，旨在確保行政訴訟，不被濫
    用，是權利保護如為無效率的、無用的、不適時的、權利濫用的、程序失權的或
    已拋棄權利保護的情形下，即無權利保護之必要，而應認原告之起訴不備其他要
    件，依行政訴訟法第一百零七條第一項第十款之規定，以裁定駁回之。
三、原告起訴意旨略以：原告於民國（下同）八十三年八月間向被告申請公告第四梯
    次調頻廣播頻率開放丙類（大功率）廣播電台之籌設，嗣經被告廣播電臺審議委
    員初審、複審及決審後，決議由台灣國際廣播股份有限公司籌備處（以下簡稱台
    灣國際公司籌備處）獲准籌設。嗣台灣國際公司籌備處於八十八年六月十日及同
    年七月五日具函向被告呈報放棄籌設許可，經被告於八十八年八月九日（八八）
    建廣二字第一二八六八號函同意備查。原告於八十八年七月七日向被告申請由其
    順位遞補，經被告於同年月二十三日以（八八）建廣二字第一一八二六號函復，
    略以依被告廣播電台審議委員會所訂電臺申設審議原則，並無「遞補」規定，基
    於頻率核配之公平性與避免引發其他爭議，請原告於日後被告重新公告該頻率申
    設時，再提出申請等語。原告不服，提起訴願，經被告八十八年十月三十日八十
    八聞訴字第一八○六○號訴願決定書駁回，訴經行政院八十九年五月十九日台八
    十九訴字第一四四○三號再訴願決定：「原決定及原處分均撤銷，由原處分機關
    另為適法之處分。」嗣原告於八十九年六月二十七日向被告陳明本件係請求變更
    第四梯次調頻廣播頻道申請為許可其「時代新聞網」之籌設申請，案經被告重為
    審查，於八十九年八月八日以（八九）琴廣二字第一一九二○號函復（下稱原處
    分），以被告第六十八次廣播電臺審議委員會通過之有關臺灣國際公司籌備處放
    棄籌設過程說明報告，基於審議之公平性，原核配之頻率應於繳回、重新整理後
    ，再行公告受理各界申設，原告請求變更第四梯次調頻廣播頻道申設許可處分為
    許可「時代新聞網」籌設申請，未便照准等語。原告不服，以被告援引第六十八
    次廣播電臺審議委員會通過有關台灣國際公司籌備處放棄籌設過程說明報告為本
    案否准之理由，實與未附理由無異，且台灣國際公司籌備處以交還財團法人台北
    國際廣播社區文化基金會三個頻道作為取得系爭頻道之條件，具有行政處分與其
    附款不當聯結之違法，而台灣國際公司籌備處於取得該頻道籌設許可後六個月內
    未完成電台架設與頻道使用期間，被告疏於依職權撤銷該許可處分，遲至八十八
    年六月十七日始由台灣國際公司籌備處放棄申請，其放棄屬具有持續效力之行政
    處分所依據之事實，事後發生有利於相對人或利害關係人之變更，被告自應考量
    有利於相對人或利害關係人之具體事實，依職權變更前次處分之內容，改由原告
    取得籌設許可，且被告早於八十五年初即表示，將確定新ＩＣＲＴ放棄籌設許可
    後，即通知原告之時代新聞網遞補，其受許可處分之權利早已發生，被告不得以
    其違法失職造成之結果歸責於被告，且重新開放申請，勢將使系爭頻道繼續長期
    閒置，由其遞補取得始符合公益原則等語，向行政院提起訴願，嗣經行政院九十
    年三月二十八日台九十訴字第○一八五五四號訴願決定（下稱訴願決定）駁回，
    遂提起本件行政訴訟，請求撤銷原處分及訴願決定，判命被告應將第四梯次調頻
    廣播頻道申設許可處分變更為許可原告「時代新聞網」之籌設云云。
四、按行政程序法第一百二十八條第一項第一款固規定：「行政處分於法定救濟期間
    經過後，具有下列各款情形之一者，相對人或利害關係人得向行政機關申請撤銷
    、廢止或變更之。但相對人或利害關係人因重大過失而未能在行政程序或救濟程
    序中主張其事由者，不在此限。一具有持續效力之行政處分所依據之事實事後發
    生有利於相對人或利害關係人之變更者。」惟按「電臺之設立應填具申請書，送
    由新聞局轉送交通部核發電臺架設許可證，始得裝設。裝設完成，向交通部申請
    查驗合格，分別由交通部發給電臺執照，新聞局發給廣播或電視執照後，始得正
    式播放。」為行為時廣播電視法第十條所規定。次按電台之設立，應檢具電台籌
    設申請書及營運計畫，向被告申請許可籌設，為同法施行細則第二條第一項所明
    定。是無線廣播電台之設立，依行為時廣播電視法第十條及其施行細則第二條、
    第三條及第六條規定，應先申請許可籌設，依法架設、完成查驗，並取得電臺及
    廣播執照後，始得正式播放。再按被告依其組織條例第十九條規定，設「行政院
    新聞局廣播電臺審議委員會」進行審議作業，依行政院新聞局廣播電臺審議委員
    會設置要點第六點及第七點規定，該會之決議以無記名投票方式行之，決議應有
    三分之二以上委員之出席，以出席委員過半數之同意行之。又依被告於第四梯次
    調頻廣播頻率開放申請公告檢附八十三年九月編訂之申設乙、丙類調頻廣播電臺
    須知揭示，廣播電臺籌設審議之程序分預審、工程審議及營運計畫審議，其中營
    運計畫審議尚須經初審、複審及決審。決審標準係就通過複審之申設案，以無記
    名投票方式，經過半數委員同意，方准予籌設廣播電臺。由以上程序規定可知，
    廣播電台之籌設許可，係就諸籌設申請人所提出之營運計畫等逐一審議，以決定
    其達於決審合格標準與否，進而決定准予籌設許可與否，並無關於遞補之規定。
    是本件無論准許行政程序之再開與否，即原告無論勝訴與否，原告均無取得系爭
    籌設許可之可能，易言之，原告之法律地位並無改善之可能，是本件原告所起訴
    者係對其無用的法律保護，欠缺權利保護必要之要件，依前揭之說明，應以裁定
    駁回之。
據上論結，本件原告之訴為不合法，爰依行政訴訟法第一百零七條第一項第十款、第
一百零四條、民事訴訟法第九十五條、第七十八條，裁定如主文。
中    華    民    國    九十二      年        五      月      二十      日
                 臺 北 高 等 行 政 法 院   第 一 庭
                                審 判 長 法  官 王立杰
                                         法  官 黃本仁
                                         法  官 王碧芳
右為正本係照原本做成。
如不服本裁定，應於送達後十日內，向本院提出抗告狀（須按他造人數附繕本）。
中      華      民      國    九十二    年      五      月     二十     日
                                         法院書記官 鄭 聚 恩


司法院資訊處製作；財團法人民間司法改革基金會備份。
